臺灣屏東地方法院民事判決　九十三年度家簡上字第一號
　　上　訴　人　乙○○
　　訴訟代理人　林春華律師
　　被上訴人　　甲○○
　　訴訟代理人　蘇精哲律師
　　　　　　　　徐建光律師
　　　　　　　　劉家榮律師
右當事人間請求給付撫養費事件，上訴人對於中華民國九十三年一月二十八日本院九
十三年度屏家簡字第一號判決提起上訴，本院判決如左：
    主      文
上訴駁回。
第二審訴訟費用由上訴人負擔。
    事      實
甲、上訴人方面：
(一)聲明：(1)原判決廢棄。(2)右廢棄部分，被上訴人在第一審之訴駁回。(3)第一、二審
  訴訟費用由被上訴人負擔。
(二)陳述：除與原審判決書所載者相同茲予引用外，補稱：
  (1)兩造於民國九十二年一月二十五日協議分居，約定上訴人每月給付被上訴人新台
    幣（下同）五萬元，於簽訂協議時，上訴人每月收入達八萬一千元，包含四萬餘
    元底薪加飛行任務之危險加給三萬九千元，所以上訴人尚可以負擔每月五萬元之
    給付義務。惟於分居期間上訴人與被上訴人間之家庭問題遲遲無法解決，上訴人
    在職單位自九十二年六月份開始以家庭問題會影響飛行為由，停止上訴人飛行，
    並自九十三年七月份開始沒有領取飛行加給三萬八千六百十二元，已無力負擔每
    月五萬元之給付，且被上訴人以假執行方式按月扣除四萬三千元，上訴人現每月
    僅餘五千餘元之生活費，況上訴人尚須扶養年邁之父母親，而被上訴人每月亦領
    有四萬六千元之工作薪資，上訴人若沒有結束婚姻問題則面臨無法飛行，嚴重影
    響工作及薪資，又夫妻互負扶養義務，子女扶養費亦應共同負擔，被上訴人若仍
    請求每月五萬元，將構成惡意遺棄，是現上訴人收入減少，並且雙方可能離婚，
    雙方之上開協議已發生情事變更事由。
  (2)上訴人已遭在職單位調地勤工作，已經不能再飛行，且在九十二年七月至九十三
    年一月停飛期間溢領飛行加給，將自九十三年七、八月份遭追回，被上訴人請求
    每月給付五萬元已確定能力不足。
乙、被上訴人方面：
(一)聲明：請求判決駁回上訴。
(二)陳述：除與原判決所載相同者，茲予引用外，補稱：
  (1)兩造訂立分居協議前後之各項生活情境既未有何重大變更，尚難認有情事變更事
    由存在。再者，上訴人擔任軍職飛行員職務需定期參與考試，依其工作性質，非
    可無條件持續擔任飛行職務，上訴人縱於分居協議訂立後遭取消飛行危險加給，
    此亦非上訴人於簽立分居協議書當時所不得預料，上訴人辯稱可能遭停飛而無法
    領取飛行危險加給，而有情事變更事由，顯不足採。況上訴人現仍領有飛行加給
    ，且飛行加給尚未遭繳回，當無情事變更原則之適用。
  (2)兩造之離婚訴訟，業據上訴於九十三年五月六日當庭撤回，自無判決離婚後致分
    居協議失效之情存在。
  (3)本件係基於契約請求，基於私法自治原則，雙方均同意此協議內容，自不得有任
    何異議。
    理      由
一、被上訴人主張兩造於九十二年一月二十五日簽訂分居協議書，約定分居二年，分
    居期間上訴人應按月給付被上訴人生活費及小孩撫養費五萬元，惟上訴人自九十
    二年六月即未依約履行等語，上訴人則以於簽訂分居協議後，上訴人因家庭問題
    遲遲無法解決，遭在職單位停止飛行，無法支領飛行危險加給三萬八千六百十二
    元，且前溢領之飛行加給亦將遭繳回，現已確定調地勤單位，顯有情事變更事由
    發生等語置辯。
二、被上訴人主張兩造於九十二年一月二十五日簽訂分居協議書，約定分居二年，上
    訴人應按月給付被上訴人生活費及小孩撫養費共五萬元，上訴人自九十二年六月
    起即未再依約履行，現婚姻關係仍存續之事實，業據被上訴人提出分居協議書影
    本、律師函影本二份為證，且為被告所不爭執，堪信為真實。
三、上訴人主張自九十二年七月一日至九十三年一月一日並未飛行，現遭服務單位從
    空勤轉調地勤等情，業據提出人評會結果紀錄影本為證，且為被上訴人所不爭執
    ，堪信為真實。上訴人主張溢領之飛行加給將遭追回，現職位調動薪資顯少於簽
    訂分居協議時之情，認有情事變更等情，被上訴人則以前揭詞置辯，經查：
(一)、契約成立後，情事變更，非當時所得預料，而依其原有效果顯失公平者，當事人
    得聲請法院增、減其給付或變更其原有之效果。民法第二十百二十七條之二第一
    項定有明文。又按契約成立後，情事變更非當時所得預料，而依其原有效果顯失
    公平者，當事人得聲請法院為增加其給付之判決，固為民法第二百二十七條之一
    第一項所明定，惟主張情事變更而請求增加給付之當事人，除應就情事變更之事
    實為主張及舉證外，尚應就該情事變更是否為契約成立當時所得預料，及有無顯
    失公平情事等事項，負主張及舉證之責。最高法院九十一年度台上字第二二七三
    號判決參酌。
(二)、上訴人主張其自九十二年七月一日至九十三年一月一日停飛期間，溢領之飛行加
    給將遭追回等情，業據提出公文影本函為證，且經證人即上訴人部隊保防官郭法
    仁到庭證稱：審計部查帳時，審計部人員說因為上訴人有七個月沒有飛行時數，
    所以飛行加給應該予追繳，審計部沒有說明從何時追繳如何追繳，我們部隊本來
    規定沒有飛行時數所溢領的飛行加給應該全數繳回，審計部目前只有提出公文通
    知上訴人應予繳回之數額，至於何時繳回如何繳不清楚等語（見本院卷第四十九
    頁），可知至本院言詞辯論終結時，上訴人仍尚未遭追回溢領之金額。另上訴人
    現有兄弟三人，父母於九十二年初即因中度肢障而領有殘障手冊，堪信上訴人對
    父母親之扶養義務、薪資結構等現況，與九十二年一月二十五日雙方訂立分居協
    議書當時之狀態並無不同。
(三)、上訴人主張現遭調為地勤單位，薪資將會減少等情，惟上訴人係擔任軍職飛行職
    務需定期與考試，依其工作性質，非可無條件持續擔任飛行職務，縱上訴人現遭
    調任為地勤工作而遭取消飛行加給，此亦非上訴人於簽立分居協議書當時所不得
    預料。況上訴人係於九十三年六月二十三日人評會後調為地勤工作，此有上訴人
    所提出之會議紀錄在卷可稽，則於九十二年六月（即上訴人拒絕給付時）上訴人
    所擔任之職務仍與簽立協議書時相同，未有任何情事變更之事由發生，其拒絕給
    付顯無理由。
(四)、未按，契約之訂立係當事人雙方，基於各自有利與不利的部分綜合考量，出於自
    由意志而約定彼此負擔的權利義務。綜觀兩造於九十二年一月二十五日所簽立之
    分居協議書，並未敘及明以上訴人之薪資為給付依據，上訴人於簽立上開協議書
    時，既綜合考量其自身的經濟能力、主、客觀條件而同意上開協議內容，縱現今
    的薪資結構有所變化，要難謂屬情事變更。
四、綜上所述，分居協議即為兩造合意簽訂，且兩造婚姻關係現仍特續，上訴人又未
    能證明有何情事變更事由存在，則被上訴人依該分居協議契約之法律關係，請求
    上訴人給付九十二年六、七月份之十萬元，及自九十二年八月十五日起至九十四
    年一月十五日止，按月給付五萬元，為有理由，應予准許。原判決為上訴人敗訴
    之判決，經核於法並無不合，上訴意旨求予廢棄改判，為無理由，應予駁回。
五、兩造其餘之攻擊、防禦方法與判決結果無涉，爰不一一論述，併此明。
六、據上論結，本件上訴人之上訴為無理由，依民事訴訟法第四百五十條、第七十八
    條，判決如主文。
中　　　華　　　民　　　國　　九十三　　年　　　七　　　月　　　二十一　日
                            臺灣屏東地方法院少年及家事庭
~B審判長法　　官　李麗芳
~B　　　法　　官　李芳南
~B　　　法　　官　吳思怡
中　　　華　　　民　　　國　　九十三　　年　　　七　　　月　　　二十六　日
                                    臺灣屏東地方法院少年及家事庭
~B法院書記官　    鄭美雀
